臺灣高等法院刑事判決
110年度上訴字第1563號
上  訴  人  
即  被  告  鍾承霖


指定辯護人  本院公設辯護人戴遐齡
            本院公設辯護人陳德仁 
上列上訴人因毒品危害防制條例案件，不服臺灣桃園地方法院10
9年度訴字第934號，中華民國109年12月22日第一審判決（起訴
案號：臺灣桃園地方檢察署109年度偵字第6087號），提起上訴
，本院判決如下：
    主  文
原判決撤銷。
鍾承霖販賣第三級毒品未遂，累犯，處有期徒刑貳年。扣案如附
表所示之物均沒收。
    事  實
一、鍾承霖基於販賣第三級毒品以營利之犯意，於民國109年2月
    6日下午4時30分許，以電話號碼0000000000號行動電話連結
    網際網路後，在通訊軟體微信之對話群組內，以暱稱「王老
    吉」傳送內容為：「王老吉護膚生活館持續為大家服務不打
    烊全館優質小姐服務各位今天飲品項目（惡魔圖示）（檸檬
    圖示）歡迎各位帥哥美女來電」等訊息，表示欲兜售含第三
    級毒品4-甲基甲基卡西酮、3,4-亞甲基雙氧苯基乙基胺丁酮
    成分之毒品咖啡包（下稱毒品咖啡包），經民眾向警察機關
    檢舉，桃園市政府警察局桃園分局中路派出所警員惠譯賢遂
    於109年2月8日凌晨喬裝購毒者，與之聯繫表示欲購買毒品
    ，雙方約定以新臺幣（下同）5,000元之價格，買賣毒品咖
    啡包10包後，鍾承霖於同日凌晨3時30分許，抵達桃園市○○
    區○○○○街000號之「紫晴汽車旅館」109號房進行毒品交易。
    喬裝買家之警員惠譯賢、趙偉宸見鍾承霖到場，又以3,000
    元之價格加購第三級毒品愷他命1包，鍾承霖即交付毒品咖
    啡包10包及愷他命1包予喬裝買家之警員惠譯賢及趙偉宸，
    惠譯賢及趙偉宸即表明警員身分，鍾承霖為警當場查獲而未
    遂，並扣得如附表所示之物及與本案無關之白色包裝咖啡包
    1包、手機3支及電子磅秤1台。
二、案經桃園市政府警察局桃園分局報告臺灣桃園地方檢察署檢
    察官偵查起訴。
    理  由
壹、證據能力
    本判決認定事實所引用之供述及非供述證據，並無證據證明
    係公務員違背法定程序所取得，且檢察官、上訴人即被告鍾
    承霖（下稱被告）及其辯護人就供述證據均同意有證據能力
    （本院卷第70至72頁），本院審酌該等證據資料製作時之情
    況，亦無違法不當及證明力明顯過低之瑕疵，認作為證據應
    屬適當，均有證據能力。
貳、實體方面
一、認定犯罪事實所憑之證據及理由
  ㈠上揭犯罪事實，業據被告於警詢、偵查、原審及本院審理時
    坦承不諱（偵卷第15至23頁、第147至149頁、第209至212頁
    ，原審卷第57頁、第82至83頁，本院卷第70頁、第88頁、第
    96至98頁），核與證人即現場查獲本案之警員惠譯賢於偵查
    中之證述相符（偵卷第177至179頁），並有桃園市政府警察
    局桃園分局中路派出所搜索扣押筆錄暨扣押物品目錄表1份
    、警員與被告之對話錄音譯文1紙、警員109年2月8日職務報
    告1份、現場查獲照片6張、警員與被告通訊軟體截圖照片5
    張在卷（偵卷第27至31頁、第53頁、第75至76頁、第77至79
    頁、第81至83頁）及如附表所示之物扣案可憑。其中扣案如
    附表編號2、3所示之物經送鑑定，分別檢出如各該編號備註
    欄所示之第三級毒品成分，有內政部警政署刑事警察局109
    年3月13日刑鑑字第1090017462號鑑定書1份、109年3月9日
    交通部民用航空局航空醫務中心航藥鑑字第0000000號、第0
    000000Q號毒品鑑定書各1紙附卷可稽（偵卷第217至218頁、
    第219頁、第221頁），堪認被告之任意性自白與事實相符，
    足以採信。
　㈡按毒品危害防制條例所規定之販賣毒品罪，雖未明示「營利
    之意圖」為其犯罪構成要件，然「販賣」一語，在文義解釋
    上當然已寓含有買賤賣貴，而從中取利之意思存在，且從商
    業交易原理與一般社會觀念而言，販賣行為在通常情形下，
    仍係以牟取利益為其活動之主要誘因與目的。又政府為杜絕
    毒品氾濫，對於查緝施用、轉讓及販賣毒品無不嚴格執行，
    且販賣毒品罪係重罪，若無利可圖，衡情一般持有毒品者，
    當不致輕易將持有之毒品交付他人，應屬符合論理法則而不
    違背社會通常經驗之合理判斷。況販賣毒品係違法行為，非
    可公然為之，且有其獨特之販售路線及管道，亦無公定之價
    格，復可任意增減其分裝之數量，而每次買賣之價量，亦可
    能隨時依市場貨源之供需情形、交易雙方之關係深淺、資力
    、對行情之認知、查緝之寬嚴，及購買者被查獲時供述購買
    對象之可能性風險評估等事由，而異其標準，非可一概而論
    。是販賣之利得並不固定，然縱使販賣之人從價差或量差中
    牟利方式雖異，其意圖營利之非法販賣行為仍為相同。查被
    告於警詢、偵查時已坦承可藉販賣毒品而獲利之事實（偵卷
    第20頁、第148頁），於審理時亦坦承犯行，且其已與喬裝
    購毒者之警員約定價格出售毒品，顯見被告係為獲取金錢而
    為本案犯行，足認其確係基於營利之意圖而為本案犯行無疑
    。
　㈢綜上，本案事證已明，被告犯行堪予認定，應依法論科。
二、論罪
　㈠法律修正及比較適用
　　按行為後法律有變更，適用行為時法律，但行為後法律有利
    於行為人，適用最有利之法律，刑法第2條第1項定有明文。
    被告行為後，毒品危害防制條例第4條規定於109年1月15日
    經總統公布修正，於同年7月15日起生效施行。修正前毒品
    危害防制條例第4條第3項規定為：「製造、運輸、販賣第三
    級毒品者，處7年以上有期徒刑，得併科新臺幣7百萬元以下
    罰金」，修正後則規定：「製造、運輸、販賣第三級毒品者
    ，處7年以上有期徒刑，得併科新臺幣1千萬元以下罰金」，
    且修正後之第9條第3項就混合二種以上之毒品者，有加重其
    刑之規定；修正前同條例第17條第2項規定：「犯第4條至第
    8條之罪於偵查及審判中均自白者，減輕其刑」，修正後則
    為：「犯第4條至第8條之罪於偵查及歷次審判中均自白者，
    減輕其刑」，經比較新舊法，均以修正前之規定對被告較為
    有利，依刑法第2條第1項前段規定，應適用行為時即修正前
    毒品危害防制條例第4條第3項及第17條第2項之規定。
　㈡4-甲基甲基卡西酮、3,4-亞甲基雙氧苯基乙基胺丁酮及愷他
    命均為毒品危害防制條例第2條第2項第3款所規定之第三級
    毒品，不得非法販賣。而刑事偵查技術上所謂之「釣魚」，
    係指對於原已犯罪或具有犯罪故意之人，以設計引誘之方式
    ，迎合其要求，使其暴露犯罪事證，再加以逮捕或偵辦者而
    言，此乃純屬偵查犯罪技巧之範疇，並未違反憲法對於基本
    人權之保障，且於公共利益之維護有其必要性。警方為求破
    案，授意執勤員警佯裝購毒而與毒販聯繫，經毒販允諾，依
    約攜帶毒品交付予佯裝購毒之人，旋為員警當場查獲者，於
    此誘捕偵查案件，販毒者雖有販毒之故意，且依約攜帶毒品
    前往交付，並已著手實施販毒之行為，然因係受警員引誘偽
    稱欲購買毒品，警員原無買受毒品之意思，其虛與買賣毒品
    ，意在辦案，以求人贓俱獲，伺機逮捕，實際上不能真正完
    成買賣毒品之行為，應僅論以販賣毒品未遂罪。是核被告所
    為，係犯修正前毒品危害防制條例第4條第6項、第3項之販
    賣第三級毒品未遂罪。被告所販賣愷他命及含4-甲基甲基卡
    西酮、3,4-亞甲基雙氧苯基乙基胺丁酮之咖啡包，均係第三
    級毒品，法律評價仍屬同一，且愷他命係現場加購，但仍是
    同一次之交易行為，僅構成單純一罪。另被告販賣前持有逾
    法定純質淨重之第三級毒品之低度行為，應為販賣未遂之高
    度行為所吸收，不另論罪。
　㈢刑之加重、減輕事由
　⒈被告前於98年間，因販賣毒品案件，經臺灣桃園地方法院以9
    9年度訴字第339號判決判處應執行有期徒刑8年6月確定，於
    108年1月24日假釋付保護管束期滿，未執行之刑以已執行論
    而執行完畢，此有本院被告前案紀錄表1份在卷可稽，其於
    前開有期徒刑執行完畢後，5年內故意再犯本件有期徒刑以
    上之罪，為累犯，復參酌司法院釋字第775號解釋所示，被
    告前已因相同類型案件經法院論罪科刑，卻又再犯本案犯行
    ，顯見被告對於刑罰之反應力顯然薄弱，適用上開累犯之規
    定加重，亦不致生被告所受之刑罰超過其所應負擔罪責，導
    致其人身自由因此遭受過苛之侵害，無違罪刑相當原則，本
    院審酌上開情狀，認應依刑法第47條第1項規定加重其刑。
    至於辯護人以累犯之加重事由與刑法第57條審酌之犯罪動機
    、目的、所受刺激、品行資料多有重疊，而已為刑法第57條
    各款評價所包含，不宜重複評價云云，但累犯之加重係決定
    處斷刑之範圍，之後於定具體宣告刑時方依刑法第57條各款
    事由審酌之，先行審酌累犯應否加重一事本身並無重複評價
    ，應是之後量處宣告刑時不宜就前科素行重複評價，辯護人
    所指容有誤會。
　⒉被告已著手販賣毒品之行為，惟因係員警喬裝買家而自始不
    具購毒真意，本件應屬未遂，其所生損害較既遂犯為輕，爰
    依刑法第25條第2項之規定，按既遂犯之刑減輕。另被告於
    偵查及審理時，就其販賣第三級毒品未遂之犯行均自白，已
    如前述，應依修正前毒品危害防制條例第17條第2項之規定
    減輕其刑。其刑有上述加重及2種減輕事由，應依法先加後
    遞減之。
　⒊辯護意旨雖以被告販賣之次數僅有1次，數量非鉅，對社會整
    體為害與毒品大盤、中盤難相提並論，且被告坦承犯行，已
    記取教訓，於本案販售毒品可獲取之不法利益甚微，現有正
    當工作，並需負擔家中生計，堪認其客觀犯行及主觀惡性仍
    有可憫恕之處，而有刑法第59條酌減其刑之適用等語。惟按
    刑法第59條所規定之酌量減輕其刑，係裁判上之減輕，必以
    犯罪之情狀可憫恕，認為宣告法定最低度之刑猶嫌過重者，
    始有其適用；如別有法定減輕之事由，應先依法定減輕事由
    減輕其刑後，猶嫌過重時，始得為之；若有2種以上法定減
    輕事由，仍應先依法定減輕事由遞減其刑後，猶嫌過重時，
    始得再依刑法第59條規定酌減其刑，有最高法院105年度台
    上字第952號判決意旨可參。查被告為本案犯行時係成年人
    ，卻貪圖不法利益而恣意販賣毒品，其行為惡性及對社會之
    危害均屬重大，且被告前已因販賣毒品犯行經法院論罪科刑
    ，又再為本案犯行，更顯惡性重大，並已先後適用刑法第25
    條第2項規定、修正前毒品危害防制條例第17條第2項減刑，
    法定刑已有相當減輕，足為適當量刑，並無縱予宣告法定最
    低刑度或減刑後之最低刑度猶嫌過重之情事，認無適用刑法
    第59條減輕其刑之餘地，附此敘明。
三、撤銷原判決之理由及科刑、沒收
　㈠原審以被告犯行事證明確，因予論罪科刑，固非無見，惟查
    有關原審認定被告基於不確定故意而販賣含第三級毒品成分
    之咖啡包乙節，主要係以被告於警詢時供稱不知裡面的成分
    等語為據，但被告當次係針對警方提問是否知道毒品咖啡包
    是含有第二級毒品成分安非他命的咖啡包而回答不知情（偵
    卷第20至21頁），之後扣案之毒品咖啡包經確認檢驗結果為
    含第三級毒品成分，而非第二級毒品成分，被告於偵查中對
    於販賣第三級毒品之咖啡包一事坦承犯罪（偵卷第212頁）
    ，於原審及本院審理時亦始終始終坦承販賣第三級毒品，被
    告係以直接故意而犯本件販賣第三級毒品罪，原審將被告販
    賣愷他命及毒品咖啡包之主觀犯意為不同認定而就後者論以
    不確定故意犯之，即有未洽。被告上訴意旨以本案情輕法重
    ，原審未依刑法第59條酌減其刑而有違誤云云，但本案並無
    刑法第59條之適用，已經指駁如前，被告上訴並無理由，但
    原審判決有上開可議之處，應由本院撤銷改判之。
　㈡審酌被告藉由對不特定人發送販賣訊息之方式，並著手販售
    愷他命及摻有第三級毒品4-甲基甲基卡西酮、3,4-亞甲基雙
    氧苯基乙基胺丁酮之毒品咖啡包，助長毒品流通，戕害國民
    身心健康及危害社會治安程度非輕，所為可議，惟考量其販
    賣第三級毒品犯行尚屬未遂，並審酌為本案犯行之動機、目
    的、手段、所生危害、販賣毒品之數量，及犯後坦承犯行之
    態度，兼衡其自述國中畢業之智識程度、生活經濟狀況（本
    院卷第98頁）等一切情狀，量處如主文第2項所示之刑。
　㈢沒收
　⒈扣案如附表編號1所示之手機1支（含SIM卡1張），係被告用
    以發布如事實欄所示販賣毒品之訊息並供聯繫販毒事宜等情
    ，業據被告供承在卷（原審卷第58頁），是屬被告犯本案犯
    罪所用之物，應依毒品危害防制條例第19條第1項規定，宣
    告沒收。
　⒉扣案如附表編號2、3所示之物，均含第三級毒品成分（詳見
    附表編號2、3備註欄），均屬違禁物，均應依刑法第38條第
    1項之規定宣告沒收，而盛裝上開毒品之外包裝，以目前採
    行之鑑驗方式，包裝袋內仍會殘留微量毒品，而難以將之完
    全析離，故應一併與盛裝之第三級毒品併予宣告沒收之。另
    鑑驗耗損之第三級毒品部分，因已滅失，爰不併為宣告沒收
    。
　⒊至扣案之白色包裝咖啡包1包，雖經鑑定含有第三級毒品4-甲
    基甲基卡西酮及第四級毒品氯二甲基卡西酮成分，有內政部
    警政署刑事警察局109年3月13日刑鑑字第1090017462號鑑定
    書1份在卷可考（偵卷第217至218頁），惟被告否認為其所
    有（原審卷第58頁，本院卷第95頁），且該白色包裝咖啡包
    1包係單獨在後車廂備胎夾層查獲，與其餘遭扣案之毒品咖
    啡包包裝不同，有現場查獲照片1張附卷可考（偵卷第79頁
    ），無從認該白色咖啡包1包與本案有關；又扣案手機3支經
    被告供稱係打電動所用，與本案無關，而扣案電子磅秤1台
    非其所有，且亦無證據足資認定與本案販賣毒品犯行有何關
    連，爰均不予宣告沒收。
據上論斷，應依刑事訴訟法第369條第1項前段、第364條、第299
條第1項前段，毒品危害防制條例第4條第6項、第3項（修正前）
、第17條第2項（修正前）、第19條第1項，刑法第2條第1項前段
、第11條、第47條第1項、第25條第2項、第38條第1項，判決如
主文。
本案經檢察官黃鈺斐提起公訴，檢察官王正皓到庭執行職務。
中　　華　　民　　國　　110 　年　　9 　　月　　29　　日
                  刑事第六庭  審判長法　官  劉方慈
                                    法　官  曹馨方
                                    法　官  許曉微
以上正本證明與原本無異。
如不服本判決，應於收受送達後20日內向本院提出上訴書狀，其
未敘述上訴之理由者並得於提起上訴後20日內向本院補提理由書
（均須按他造當事人之人數附繕本）「切勿逕送上級法院」。
                                    書記官  徐仁豐
中　　華　　民　　國　　110 　年　　9 　　月　　29　　日
附錄：本案論罪科刑法條全文
修正前毒品危害防制條例第 4 條
製造、運輸、販賣第一級毒品者，處死刑或無期徒刑；處無期徒
刑者，得併科新臺幣二千萬元以下罰金。
製造、運輸、販賣第二級毒品者，處無期徒刑或七年以上有期徒
刑，得併科新臺幣一千萬元以下罰金。
製造、運輸、販賣第三級毒品者，處七年以上有期徒刑，得併科
新臺幣七百萬元以下罰金。
製造、運輸、販賣第四級毒品者，處五年以上十二年以下有期徒
刑，得併科新臺幣三百萬元以下罰金。
製造、運輸、販賣專供製造或施用毒品之器具者，處一年以上七
年以下有期徒刑，得併科新臺幣一百萬元以下罰金。
前五項之未遂犯罰之。 
附表：
編號 扣案物 備註  1 手機1 支（含電話號碼0000000000號SIM 卡1 只） 供犯罪所用之物  2 黑/ 彩色包裝咖啡包51包（含包裝袋51只） 1.驗前總毛重346.48公克，驗前總淨重約295.99公克，取2.48公克鑑定用罄，檢出第三級毒品4-甲基甲基卡西酮、3,4-亞甲基雙氧苯基乙基胺丁酮成分，純度均約1 ％，驗前總純質淨重均約2.95公克 2.違禁物  3 愷他命18包（含包裝袋18只） 1.毛重32.5200 公克，淨重27.8440 公克，取0.0504公克鑑定用罄，檢出第三級毒品愷他命成分，純度為93.6％，純質淨重均26.0620公克 2.違禁物